---
title: "Zadania Statystyk 1 - Paweł Maciołek"
output: html_notebook
---


Input:
```{r}
v = (2:7)
v_mix = c(1, 2, 4, 6, 3, 9, 8)
```

 1.2. Napisz kilka wariantów funkcji obliczającej średnią z próby (zadanej jako wektor v); kolejne warianty mogą wykorzystywać np. różne rodzaje pętli ( for, while, repeat ). Porównaj
 działanie z funkcją biblioteczną mean.



```{r}
# a) for loop:
avg_for <- function(vec) {
  sum <- 0
  len_v = length(v)
  for (i in v){
    sum <- sum + i
  }
  avg = sum / len_v
  print(avg)
}
avg_for(v)




# b) while loop

avg_mean <- function(vec){
  i <- 1
  sum <- 0
  while (i < length(vec)+1){
    sum <- sum + vec[i]
    i <- i+1
  }
  avg <- sum/length(v)
  print(avg)
}

avg_mean(v)

# c) repeat loop

avg_repeat <- function(vec){
  sum <- 0
  i <- 1
  len_v = length(vec)
  repeat{
    sum <- sum + vec[i]
    if (i == len_v){
      return(sum/len_v)
    }
    i = i+1
  }
}

avg_repeat(v)
mean(v)
```

# 1.3. [opcjonalne] Napisz funkcję obliczającą średnią ucinaną (o parametrze k) elementów wektora v.

```{r remedy001}

srednia_ucinana <- function(k, vec){
  vec = sort(vec)
  vec = vec[k+1: length(vec) -k]
  return(mean(vec))
}

srednia_ucinana(2,v_mix)

```

# 1.4. [opcjonalne] Napisz funkcję obliczającą średnią winsorowską (o parametrze k) elementów
# wektora v.

```{r remedy002}

srednia_winsorowska <- function(k, vec) {
  vec = sort(vec)
  min = vec[k]
  max = vec[length(vec) -k]
  vec = vec[k+1: length(vec) -k]
  beg = rep(min, times=k)
  end = rep(max, times=k)
  vec = c(beg, vec, end)
  return (mean(vec))
  
} 

srednia_winsorowska(2, v_mix)

```

# 1.5. Napisz funkcję obliczającą medianę próby (zadanej jako wektor v). Porównaj działanie z
# funkcją biblioteczną median.

```{r remedy003}

my_mediana <- function(vec) {
  len_vec <- length(vec)
  vec = sort(vec)
  if (len_vec %% 2 == 1){
    return(vec[len_vec/2 +0.5])
  }
  else {
    return((vec[len_vec/2]+vec[(len_vec/2)+1])/2)
  }
}

my_mediana(v_mix)
median(v_mix)


```
# 1.6. Napisz funkcję obliczającą rozstęp próby (zadanej jako wektor v).

```{r remedy004}

rozstep_proby <- function(vec) {
  len_vec = length(vec)
  vec <- sort(vec)
  min <- vec[1]
  max <- tail(vec, 1)
  return (max-min)
}
rozstep_proby(v_mix)

```

# 1.7. Napisz funkcję obliczającą wariancję w próbie (zadanej jako wektor v). Porównaj działanie
# z funkcją biblioteczną var. Czy można wykorzystać tę funkcję do obliczenia wariancji dla całej
# populacji?

```{r remedy005}

wariancja <- function(vec){
  avg <- mean(vec)
  len_vec <- length(vec)
  sum = 0
  for (number in vec) {
    sum = sum + (number - avg)**2
  }
  return (sum/(len_vec-1))
}

wariancja(v)
var(v) # to nie jest wariancja populacji, odebrany jest jeden stopien swobody

```

# 1.8. Napisz funkcję obliczającą odchylenie standardowe w próbie (zadanej jako wektor v).
# Porównaj działanie z funkcją biblioteczną sd. Czy można wykorzystać tę funkcję do obliczenia
# odchylenia standardowego dla całej populacji?

```{r remedy006}

odchylenie_standardowe <- function(vec) {
  avg <- mean(vec)
  len_vec <- length(vec)
  sum = 0
  for (number in vec) {
    sum = sum + (number - avg)**2
  }
  return (sqrt(sum/(len_vec-1)))
}

odchylenie_standardowe(v)
sd(v) # nie dla populacji

```

# 1.10. Napisz funkcję obliczającą kwartyl dolny (pierwszy) próby (zadanej jako wektor v). Porównaj działanie z funkcją biblioteczną fivenum.

```{r remedy007}


kwartyl_dolny <- function(vec) {
  stopifnot(length(vec)>4)
  vec <- sort(vec)
  len_vec <-length(vec)
  if (len_vec %% 2 ==1) {
    q1_vec <- vec[1:floor(len_vec/2)]
    return (median(q1_vec))
  }
  else {
    middle <- median(vec)
    q1 <- median(vec[vec<middle])
    return (q1)
  }
}

kwartyl_dolny(v)
fivenum(v) # wyniki sa rózne dla nieparzystych liczb, różne metody wyliczenia kwartyla

```

# 1.11. Napisz funkcję obliczającą kwartyl górny (trzeci) próby (zadanej jako wektor v). Porównaj działanie z funkcją biblioteczną fivenum.

```{r remedy008}

kwartyl_gorny <- function(vec) {
  stopifnot(length(vec)>4)
  vec <- sort(vec)
  len_vec <-length(vec)
  if (len_vec %% 2 ==1) {
    q3_vec <- vec[floor((len_vec/2)+1):len_vec]
    return (median(q3_vec))
  }
  middle = median(vec)
  q3 = median(vec[vec>middle])
  return (q3)
}

kwartyl_gorny(v_mix)
fivenum(v_mix)

```

# 1.12. [opcjonalne] Uogólnij dwa poprzednie rozwiązania wprowadzając funkcję obliczającą
# kwantyl rzędu p. Porównaj działanie z funkcją biblioteczną quantile.

```{r remedy009}

moj_quantile <- function(quantile_type, v_mix) {
  switch(quantile_type, 
         kwartyl_dolny(v_mix),
         median(v_mix),
         kwartyl_gorny(v_mix))
}

moj_quantile(2, v_mix)
```

# 1.13. Napisz funkcję obliczającą rozstęp międzykwartylowy próby (zadanej jako wektor v).
# Porównaj działanie z funkcją biblioteczną IQR.

```{r remedy010}

roztep_miedzykwartylowy <- function(vec){
  k_g <- kwartyl_gorny(vec)
  k_d <- kwartyl_dolny(vec)
  return (k_g - k_d)
}

roztep_miedzykwartylowy(c(v_mix, 5))
IQR(c(v_mix, 5))

```

# 1.17. Wyjaśnij zastosowania wykresów: słupkowego (barplot), kołowego (pie i pie3D), histogramu (hist), ramkowego/pudełkowego (boxplot) i skrzypcowego (vioplot).
Słupkowy - przedstawienie wartości zmiennej w zależności od innej zmiennej np. czasu
kołowy - wykres mający na celu ekspozycję proporcji między kategoriami 
Histogram -rodzaj wykresu słupkowego, który grupuje dane w "kontenery"
ramkowo/pudełkowy - przedstawienie rozkłądu cechy statystycznej
Skrzypcowy - rodzaj wykresu pudełkowego, lecz przedstawia więcej danych, m. in. gęstość prawdopodobieństwa danych dla różnych wartościi

# 1.18. Opisz elementy wykresu ramkowego/pudełkowego.
Szerokość - wartość rozstępu ćwiartkowego
lewy bok - pierwszy kwartyl
prawy bok - trzeci kwartyl
końce lini odchądzących od pudełka mogą określać wartość min i max
na środku może być zaznaczona mediana